臺灣花蓮地方法院刑事判決　　　　　　　　96年度易字第30號
公　訴　人　臺灣花蓮地方法院檢察署檢察官
被　　　告　乙○○
選任辯護人　李文平律師
上列被告因傷害等案件，經檢察官提起公訴（95年度偵緝字第
494號），本院判決如下：
    主  文
乙○○傷害人之身體，處有期徒刑參月，如易科罰金，以銀元參
佰元即新臺幣玖佰元折算壹日，減為有期徒刑壹月又拾伍日，如
易科罰金，以銀元參佰元即新臺幣玖佰元折算壹日，扣案鐵條壹
支沒收。又以加害身體之事，恐嚇他人致生危害於安全，處拘役
肆拾日，如易科罰金，以銀元參佰元即新臺幣玖佰元折算壹日，
減為拘役貳拾日，如易科罰金，以銀元參佰元即新臺幣玖佰元折
算壹日。
    事  實
一、乙○○因選舉糾紛而對丁○○有所不滿，遂基於傷害之犯意
    ，於民國95年6月19日19時許，持自己所有之鐵條1支，前往
    丁○○位於花蓮縣玉里鎮三民里三民127之9號住處找丁○○
    理論，並質問丁○○何以不支持伊後，竟持上開鐵條毆打丁○○身體，造成丁○○受有左手瘀傷（包括掌面3x6公分及1
    至 4指）、左下肢瘀傷12x12公分及右下肢腫及抓傷10x10公
    分等傷害；其毆打丁○○後，仍心有未甘，基於恐嚇之犯意
    ，復對丁○○恫稱：「如不離開三民，將天天到家裡毆打之
    」等語，使丁○○心生畏懼，危及丁○○身體之安全。嗣乙○○始自行離去，並將上開鐵條遺置現場；嗣丁○○乃持上
    開鐵條報警，經警查知上情，並扣得上開鐵條1支。
二、案經丁○○訴由花蓮縣警察局玉里分局報請花蓮地方法院檢
    察署檢察官偵查起訴。
    理  由
一、證據能力部分：
    按被告以外之人於審判外之言詞或書面陳述，除法律有規定
    者外，不得作為證據；被告以外之人於偵查中向檢察官所為
    之陳述，除顯有不可信之情況者外，得為證據；被告以外之
    人於審判外之陳述雖不符刑事訴訟法第159條之1至159條之4
    等之規定，而經當事人於審判程序同意作為證據，法院審酌
    該言詞陳述或書面陳述作成時之情況，認為適當者，亦得為
    證據；當事人、代理人或辯護人於法院調查證據時，知有刑
    事訴訟法第159條第1項不得為證據之情形，而未於言詞辯論
    終結前聲明異議者，視為有前項之同意，刑事訴訟法第 159
    條第1項、第159條之1第2項、第159條之5定有明文。查證人
    丙○○於偵查中之證述（因斯時證人未滿13歲，檢察官依法
    不令其具結），本院審酌該陳述作成之客觀條件及環境，認
    其心理狀態健全，並無任何外力干擾或違法取供之情事，自
    非顯有不可信之情況，故認有證據能力。另查證人即告訴人
    丁○○、丙○○於警詢中之證述及告訴人所提玉里榮民醫院
    之診斷證明書，固屬傳聞證據，然被告於本院準備程序時，
    對於上開證據之證據能力均不爭執，同意作為證據（見本院
    卷第15頁），且經本院審酌該陳述作成時之情況，並無不適
    當之情形，故認有證據能力。
二、實體部分：
    訊據被告乙○○矢口否認有何傷害、恐嚇犯行，辯稱：伊並
    無毆打及恐嚇丁○○，伊當天手中所拿之鐵條並非扣案之鐵
    條，且當天伊只有到丁○○家隔壁之檳榔攤，並沒有至丁○○家，不知道丁○○為何受傷云云，惟查：
（一）被告持鐵條毆打告訴人及恐嚇之事實，業據證人即告訴人
      丁○○於警詢中證述明確，核與證人即告訴人之子丙○○
      於警詢及偵查中證稱：伊在二樓親眼看見被告用白鐵棍打
      傷告訴人；被告要離開時還叫告訴人離開三民，不搬的話
      就要再來鬧等語（見警卷第4、5頁），承辦本案之警員古
      振傑於本院中證稱：伊案發隔天有至告訴人家蒐證，伊有
      上二樓去看，丙○○所在位置是可以看到告訴人被打之情
      形；告訴人案發當晚即報警，當時告訴人雖尚未驗傷，但
      外觀已有明顯被打之傷勢等語（見本院卷56、57頁）之情
      節相符，再參以被告受有左手瘀傷（包括掌面3x6公分及1
      至 4指）、左下肢瘀傷12x12公分及右下肢腫及抓傷10x10
      公分等情，有卷附玉里榮民醫院玉醫診字第92003339號診
      斷證明書 1份在卷可稽，其上所載亦核與告訴人及證人丙○○所述告訴人被毆打部位相符，復有扣案之鐵條 1支可
      資佐證。再者，告訴人與被告並無仇恨，此亦經被告供承
      在卷，諒亦斷無誣陷被告之理，是堪信告訴人之指述屬實
      。
（二）至被告上開所辯，本院認不可採信，理由如下：
     1、關於扣案鐵條 1支，應係被告所有一節，業經被告於偵
        查中及本院準備程序訊問時所不爭執；嗣其於96年 7月
        24日審理時改異前詞供稱：扣案鐵條非伊所有，伊案發
        當天持至檳榔攤之鐵條係叉豆仁的鐵條，約 1公尺，但
        不像扣案物那麼粗云云（見本院卷第57頁）。然質諸被
        告供稱：「（問：之後鐵棍有無帶走？）有」；「我有
        看照片（指本院準備程序），但是我沒有看清楚，所以
        才說是我的」云云（見本院卷第61頁），惟觀之卷附鐵
        條之照片，照片中鐵條之形狀極為清楚，被告應無誤認
        之可能；況扣案鐵條為本案重要證物，攸關被告所涉傷
        害犯行，果如被告所述其當日攜帶之鐵條已自行帶走，
        而由其自行保管，則其於偵查及準備程序之初，何以均
        未就此加以澄清以釐案情？是被告事後所辯其當天手中
        所拿之鐵條並非扣案之鐵條云云，顯係事後卸責之詞，
        不足採信。
     2、又質諸被告對於是否有拿鐵條至告訴人住處毆打告訴人
        一事，被告於距案發時較近之95年12月14日偵訊時，先
        供稱：「（問：有無持鐵管？）我有持鐵管但是沒打他
        」等語；於本院96年2月6日準備程序中供稱：「當天我
        是有拿到他家隔壁的檳榔攤，但是沒有拿棍子毆打他」
        」等語；於本院96年 6月22日審理時供稱：「我沒有打
        他，我當天有拿棍子去告訴人家，當天我去修車，之後
        去買檳榔，因為有狗，我怕狗，才帶鐵棍」等語，於本
        院96年 7月24日審理時復改稱：「因為我的機車壞掉，
        我要其去修理，路上有野狗，我要打狗，鐵條是我直接
        從菜園裡拔起」、「（問：有無到告訴人家中）沒有」
        等語，觀其上開供述，有關案發當日其有無持鐵條至告
        訴人家中，及當日持鐵條到何處作何事等情，前後供詞
        反覆，出入甚大，自難採信，是其上開所辯，應屬卸飾
        之詞，委無可採。
（三）綜上所述，本件事證明確，被告犯行堪以認定，應予依法
      論科。又按當事人、代理人、辯護人或輔佐人聲請調查之
      證據，法院認為待證事實已臻明瞭無再調查之必要者，得
      予駁回之，刑事訴訟法第163條之2第1項、第2項第 3款，
      定有明文。查本件被告及辯護人雖請求傳喚丁○○、丙○○ 2人，以證明被告是否有毆打及恐嚇犯行，然本院認為
      此項待證事實已臻明瞭，並無再調查之必要，故不再傳訊
      ，併此敘明。
三、按行為後法律有變更者，適用行為時之法律，但行為後之法
    律有利於行為人者，適用最有利於行為人之法律，刑法第 2
    條第1項定有明文。經查：本件被告行為後，刑法第41條第1
    項易科罰金之規定，業於95年7月1日修正施行。依修正前刑
    法第41條第1項、罰金罰鍰提高標準條例第2條之規定，係以
    銀元100元、200元或300元，即新臺幣300元、600元或900元
    折算1日；修正後刑法第41條第 1項，則係以新臺幣1,000元
    、2,000元或3,000元折算 1日，經比較新、舊法結果，新法
    第41條第1項對被告並非有利，故依刑法第2條第 1項前段規
    定，被告應適用修正前刑法第41條第 1項之規定，諭知易科
    罰金之折算標準。核被告所為，係犯刑法第277條第1項之普
    通傷害罪及同法第 305條之恐嚇危害安全罪。其所犯上開傷
    害及恐嚇二罪，犯意各別，行為互殊，應予分論併罰。爰審
    酌被告僅因自身選舉失利，竟不明究理，即持鐵條前往告訴
    人家中為上開毆打及恐嚇犯行，其惡性非輕，且犯罪後猶設
    詞飾卸，不思反省，未見悔意等一切情狀，分別量處如主文
    所示之宣告刑，並依修正前刑法第41條第 1項前段之規定，
    諭知易科罰金之折算標準。復查本件被告犯罪時間在96年 4
    月24日以前，所犯二罪均合於中華民國96年罪犯減刑條例第
    2條第1項第 3款之規定，應分別減其宣告刑二分之一，減刑
    後之易科罰金之折算標準，仍照上開標準定之，同時定其應
    執行之刑，以示懲儆。至扣案之鐵條 1支，為被告所有供其
    犯本案上開犯行所用，應依刑法第38條第1項第2款之規定，
    一併宣告沒收。
據上論斷，應依刑事訴訟法第299條第1項前段，刑法第2條第1項
前段、第277條第1項、第305條、第38條第1項第 2款，修正前刑
法第41條第1項前段，中華民國96年罪犯減刑條例第2條第1項第3
款、第7條、第9條，修正前罰金罰鍰提高標準條例第 2條，現行
法規所定貨幣單位折算新臺幣條例第2條，判決如主文。
本案經檢察官甲○○到庭執行職務。
中　　華　　民　　國　　96　　年　　8 　　月　　7 　　日
　　　　　　　　　      臺灣花蓮地方法院刑事第三庭
                            審判長法　官　鄭培麗
                                  法　官　楊仲農
                                  法  官  張嘉芬
上列正本證明與原本無異。
如對本判決不服，應於送達後10日內，向本院提出上訴狀（應抄
附繕本）告訴人或被害人如對於本判決不服者，應具備理由請求
檢察官上訴，其上訴期間之計算係以檢察官收受判決正本之日期
為準。
                                  書記官
中　　華　　民　　國　　96　　年　　8 　　月　　8 　　日
附錄本判決論罪之法律條文：
中華民國刑法第277條第1項：
（普通傷害罪）
傷害人之身體或健康者，處3年以下有期徒刑、拘役或1千元以下
罰金。
中華民國刑法第305條：
（恐嚇危害安全罪）
以加害生命、身體、自由、名譽、財產之事，恐嚇他人致生危害
於安全者，處2年以下有期徒刑、拘役或3百元以下罰金。
